【裁判字號】    98,重上更(一),95
【裁判日期】    990209
【裁判案由】    給付價金
【裁判全文】
臺灣高等法院民事判決              98年度重上更(一)字第95號
上  訴  人  大眾商業銀行股份有限公司
法定代理人  乙○○
訴訟代理人  張炳煌律師
            朱日銓律師
被  上訴人  大傳電子股份有限公司（Aeco Electronic Co.,
            Limited）
法定代理人  甲○○Yao. .
訴訟代理人  宋忠興律師
複  代理人  蔡家瑋律師
上列當事人間請求給付價金事件，上訴人對於中華民國96年12月
31日臺灣臺北地方法院96年度重訴字第271號第一審判決提起上
訴，經最高法院第一次發回更審，本院於99年1月26日言詞辯論
終結，判決如下：
    主  文
原判決廢棄。
被上訴人在第一審之訴及假執行之聲請均駁回。
第一、二審及發回前第三審訴訟費用由被上訴人負擔。
    事實及理由
一、本件被上訴人為依香港法律設立之法人，上訴人為我國公司
    ，雙方因買賣紛糾而爭訟，屬涉外事件，按法律行為發生債
    之關係者，其成立要件及效力，依當事人意思定其應適用之
    法律，為涉外民事法律適用法第6條所明定。兩造所簽訂應
    收帳款債權承購契約書（下稱系爭應收帳款承購契約書）第
    10條已約定「本契約之準據法為中華民國法律。依本契約發
    生債權債務之關係，其法律行為之成立要件、效力及方式適
    用中華民國法律」（原審卷第12頁），自應以我國法律為準
    據法，合先敘明。
二、被上訴人起訴主張：伊係按香港法例設立之法人，於民國（
    下同）94年5月間與上訴人信義分行進行應收帳款承購之協
    議，由上訴人提供「供應商融資系統」操作手冊供伊進行線
    上應收帳款承購金額之登載，嗣於同年7月13日完成對保手
    續，由伊出具「開設應收帳款備償專戶」同意書與上訴人後
    ，雙方即簽立「授信總約定書」及原證3（原告即被上訴人
    於第一審所提證物編號，下同）「應收帳款債權承購契約書
    」（下稱系爭承購契約書），上訴人並於同日出具原證14總
    額為美金（下同）100萬元之應收帳款承購同意書（下稱總
    額承購同意書）與伊，約明在100萬元債權範圍內，上訴人
    皆願予承購。嗣上訴人於同年9月8日出具原證4、5二份應收
    帳款承購同意書，同意承購伊對訴外人建訊科技股份有限公
    司（下稱建訊公司）之貨款債權2筆，金額分別為286,146.
    25元及48,425元（下稱系爭2筆債權），合計334,571.25元
    。詎建訊公司於95年2月間因存款不足遭退票，致無法按時
    支付貨款，伊隨即通知上訴人進行處理，並分別於同年11月
    6日及12月18日以函文通知上訴人依約履行應支付與伊之承
    購債權，惟遭拒絕。依雙方簽訂之系爭承購契約書第6條第2
    項約定，上訴人應於97年6月27日前扣除1％手續費後，支付
    伊331,225.54元。茲伊於網站登錄手續因故被迫中止後曾電
    洽上訴人之承辦人陳維富，陳維富表示上訴人將會以出具應
    收帳款承購同意書作為登錄程序完成之確認，嗣上訴人確於
    94年9月8日出具二份應收帳款承購同意書，並經伊簽回確認
    無誤，足認系爭2筆債權之承購確已成立生效。況伊未能完
    成網路申請手續，係因上訴人之系統設計失當，上訴人應負
    完全責任。並否認原證4、5之「應收帳款承購同意書」僅為
    債權承購之申請文件。爰依系爭承購契約書第6條第2項約定
    ，求為命上訴人給付331,225.54元，及自起訴狀繕本送達翌
    日起至清償日止，按週年利率5％計算利息；及以供擔保為
    條件宣告假執行之判決。
三、上訴人則以：伊承作應收帳款承購、融資業務時，除與供應
    商先簽訂「應收帳款承購契約書」，規範雙方就將來各筆債
    權成立承購、融資契約之一般性權利義務關係外，依供應商
    申請內容之不同，雙方尚須就總承購額度、各筆應收帳款債
    權承購與否暨各筆應收帳款債權融資與否及其金額個別達成
    合意。原證14號所示承購額度為100萬元之應收帳款承購同
    意書，屬於總額度契約之文件，兩造間雖成立該總額度契約
    ，惟被上訴人並未依各筆應收帳款承購、融資之流程，申請
    承購，各筆應收帳款承購契約尚未成立生效。供應商申請伊
    承作應收帳款承購、融資業務，方式有二，即以實體憑證或
    依網路供應商融資系統擇一進行。本件因被上訴人尚未依據
    e- Finance操作手冊約定方式申請伊承購，其要約之意思表
    示未生效力，伊無從為承諾，各筆應收帳款承購契約並未成
    立生效，伊毋庸給付被上訴人購買各筆應收帳款債權之價金
    。且被上訴人並未向伊表示擬改以文件方式申請，亦未曾另
    以傳統文件方式申請伊承購被上訴人對建訊公司之應收帳款
    債權。另原證4、5號應收帳款承購同意書係被上訴人向伊申
    請辦理無追索權應收帳款承購額度之文書，非伊同意以無追
    索權條件承購特定系爭債權之文書。況伊就原證4、5號應收
    帳款承購同意書記載之承購額度並未向被上訴人收取額度管
    理費，是伊就被上訴人申請承購之系爭應收帳款債權，自有
    審核與自由判斷是否承購被上訴人對建訊公司之債權之權利
    。縱認兩造間就系爭應收帳款債權業已成立有效之買賣契約
    ，被上訴人亦應就本件有合於系爭承購契約書第6條第1項約
    定事由，負舉證責任等語置辯。
四、原審為被上訴人全部勝訴之判決，即判命上訴人給付
    331,225.54元本息。上訴人提起上訴，經本院前審維持原審
    所為上訴人敗訴之判決，駁回其上訴。上訴人復提起第三審
    上訴，經最高法院廢棄發回，上訴人於本審聲明：(一)原判決
    廢棄。(二)被上訴人在第一審之訴及假執行之聲請均駁回。被
    上訴人則聲明：上訴駁回。
五、兩造不爭執之事項：
    (一)兩造於94年5月間開始就應收帳款承購作業進行洽談，上
      訴人於同年6月14日發給「核貸通知書」予被上訴人，同
      意給予被上訴人美金100萬元之承購額度，買方為CITRON
      ELECTRONIC CO.,LTD（即建訊公司），手續費為1％，承
      購方式為無追索權，並依動用餘額採逐筆佔額度方式承作
      ，通知方式則為通知函（Introductory Letter）。
    (二)嗣兩造於94年7月13日簽署：1.授信總約定書、2.應收帳
      款債權承購契約書、3.應收帳款備償專戶開設同意書、4.
      介紹信、5.額度美金100萬元之應收帳款承購同意書等5項
      文件。
    (三)兩造於94年9月8日簽訂原證4、5號2份應收帳款承購同意
      書，承購額度分別為286,146.25元及48,425元，額度到期
      日為2006/6/30。該2份應收帳款承購同意書之附註二註明
      ：未收取額度管理費者，該承購額度不具承諾性質，本行
      對於各筆應收帳款承購之申請得依自己之判斷決定收買與
      否。
    (四)上訴人之網站應收帳款融資─預約匯款檔帳務查詢結果及
      外幣匯出匯款─單筆匯款明細查詢結果顯示，286,146.25
      元之預定匯款日為95年2月15日，美金48,425元之預定匯
      款日為95年2月27日，手續費收費方式為內扣，受款人為
      上訴人，受款帳號為000000000000。
    並有應收帳款備償專戶開設同意書、應收帳款債權承購契約
    書、94年9月8日應收帳款承購同意書、94年7月13日應收帳
    款承購同意書、94年6月14日核貸通知書、介紹信（INTRODU
    -CTORY LETTER）、應收帳款融資－預約匯款檔帳務查詢結
    果、外幣匯出匯款－單筆匯款明細查詢結果等件為證（原審
    卷第7至16、55至59、64、77頁）。
六、被上訴人主張上訴人未依約給付貨款，依系爭應收帳款承購
    契約之約定，上訴人應給付美金331,225.54元及遲延利息，
    但為上訴人所否認，抗辯兩造間之總額度契約已成立，但各
    筆應收帳款承購契約並未成立。是本件應審酌者為：(一)系爭
    應收帳款債權承購契約性質為何？(二)兩造間應收帳款債權承
    購契約是否已成立？(三)上訴人是否負有給付系爭款項之義務
    ？
七、系爭承購契約性質為何？
    (一)查依上訴人e-Finance系統之說明，其記載「應收帳款承
      購業務乃是針對企業客戶（賣方）對買方已賒帳（OA）或
      期票交易的應收帳款債權，所提供之保險及融資工具」（
      原審卷第59頁背面），「應收帳款承購之優點：信用風險
      移轉：透過應收帳款債權之移轉，企業客戶同步移轉當買
      方破產、倒閉或無力支付貨款時之信用風險，大眾銀行會
      於約定期間內100％代償貸款。營運資金融通：當企業客
      戶有短期資金融通需求時，大眾銀行提供應收帳款轉讓之
      預支價金融資服務，協助即時取得所需的營運週轉資金，
      讓業務拓展更加有效率。帳務明細管理：透過大眾銀行所
      開發之『e-Factoring帳務管理』系統，可提供企業客戶
      完整的應收帳務帳戶明細，簡化銷帳作業的繁瑣流程，帳
      務管理從此輕輕鬆鬆。貨款到期催收服務：當貨款到期時
      ，大眾銀行或合作國外IF將主動提醒買方支付貨款，以確
      保能準時收取貨款，並為客戶節省通知海外買主催款所產
      生的人力作業與時間成本。」（原審卷第60頁背面），足
      見應收帳款承購有單純承購、融資及貨款收取等功能，是
      否為融資工具，端視承購契約內容或客戶需求而定。
    (二)次查系爭承購契約書前言記載：「茲因甲方（即被上訴人
      ）向乙方（即上訴人）申請辦理應收帳款債權買賣業務（
      FACTORING PROGRAM），經乙方同意買受甲方對其國內（
      外）特定相對人（以下簡稱丙方）基於買賣契約、勞務契
      約或其他債權契約而得向丙方請求於一定清償日給付一定
      金錢之應收帳款債權...」，已表明上訴人同意「買受」
      被上訴人對丙方之應收帳款債權；另第6條價金之支付第1
      項約定「各筆買受應收帳款債權如無前條第一款所列任一
      情事（即應收帳款債權承購契約解除或終止之事由），乙
      方於收到丙方所支付各筆應收帳款後，應於三日內將第二
      條第二款所剩之價金餘額，以電匯方式匯入第三條第十二
      項約定之甲方帳戶，所需匯款費用由甲方負擔。」，第2
      項約定「甲方依本契約第三條第二款但書之規定對丙方之
      支付能力不負擔保責任者，於甲方已依約履行卻遭遇丙方
      因財務因難致有不能付款情事時，乙方仍應自行負責於丙
      方清償日屆滿一二○日內（不含匯款時間）將剩餘價款以
      電匯方式匯入第三條第十二款約定之甲方帳戶，所需匯款
      費用由甲方負擔。」（原審卷第10頁），依其價金支付之
      情形，顯係e-Finance系統之說明，貨款收取及單純之承
      購，並非被上訴人向上訴人申請融資，上訴人辯稱系爭債
      權承購契約為融資之工具等語，並無足採。
八、兩造間應收帳款債權承購契約是否已成立？
    (一)依與系爭承購契約同日簽署之總額承購同意書載明買受商
      為CITRON ELECTRONIC CO.,LTD，承購額度為100萬元，預
      支價金額度為90萬元，預支價金成數每筆發票最高不超過
      9成（原審卷第64頁），而系爭承購契約書前言亦明確約
      定「本契約有效期間內各筆應收帳款債權之買賣，應於乙
      方確定承購內容並出具承購同意書後始成立」，堪認承購
      額度100萬元之承購同意書係承購之總額度契約，兩造就
      個別應收帳款債權是否承購，仍應經被上訴人申請，再經
      上訴人出具承購同意書後始成立。
    (二)被上訴人雖主張上訴人於同年9月8日出具原證4、5號2份
      應收帳款承購同意書，同意承購伊對建訊公司2筆系爭債
      權，金額分別為286,146.25元及48,425元，合計334,571
      .25元，並載明手續費為1％（依發票金額計收手續費），
      若有預支價金之必要，則預支價金之利率則依放款利率再
      加0.5％，而該2筆債權承購之到期日則皆係2006年6月30
      日，足見債權承購標的已具體特定，契約已成立等語。但
      查：
      1.原證4、5號應收帳款承購同意書附註二亦載有「本行對
        於各筆應收帳款承購之申請得依自己之判斷決定收買與
        否」字樣，可知系爭應收帳款承購同意書仍有申請書之
        性質，且僅見被上訴人簽名，未見上訴人簽名，是否確
        為上訴人對特定應收帳款債權承購之同意，已堪質疑。
      2.被上訴人主張係依上訴人所提供之e-Finance系統所載
        方式將債權承購資料全數上傳，上訴人應收帳款融資－
        預約匯款檔帳務查詢結果、外幣匯出匯款－單筆匯款明
        細查詢結果，亦有系爭2筆債權序號，及匯款（代償日
        期），顯見經上訴人審核後，已給予被上訴人承購債權
        之序號，確定匯款金額之日期，債權承購標的已具體特
        定等語。查依上訴人提供之e-Finance簡介說明：「協
        力廠商（本件即被上訴人）只須在本行開戶，便可憑藉
        著建鼎（即應收帳款承購同意書中之買方）」透過
        e-Payment系統預約支付的貨款，利用本行所提供的網
        路供應商融資服務（e-Finance）系統即可申請應收帳
        款承購或融資服務，協力廠商可快速取得短期資金融通
        （原審卷第81頁）。另上訴人e-Finance專案簡介資料
        亦載明「藉由大眾銀行的121b2b企業網路e-Payment預
        約付款，您可以掌握買方付款時間與帳務明細。」、「
        不需額外提供實體訂單、實體發票、實體驗收等交易憑
        證或擔保品，省去您過去準備各式交易文件所需的時間
        與成本」（原審卷第59頁），再依上訴人「供應商融資
        系統操作手冊」（原審卷第50至54頁）之操作步驟，客
        戶利用上訴人e-Finance系統申請應收帳款承購或融資
        ，無需如傳統申請方式提出訂單、發票等交易文件，但
        仍須登錄後提出用印後之預約付款通知書及預支價金申
        請書，被上訴人乃利用e-Finance系統申請系爭應收帳
        款債權承購。
      3.然證人楊莉玫於本院前審證稱：伊同事華慧美操作系統
        作轉讓時，發現系統僅能作融資，不能先轉讓未來有資
        料需求時再融資，故陳維富傳真原證4、5號同意書，伊
        公司簽名回傳補強系統無法轉讓之動作。伊公司要作債
        權轉讓，但系統直接跳到融資，故伊系統作業就停止，
        並以文件替代等語（本院前審卷第220至222頁背面）。
        是依證人楊莉玫所述，被上訴人原本以e-Finance系統
        登錄系爭2筆欲申請承購之債權，惟因系統無法操作單
        純承購，乃停止電腦系統作業，與陳維富聯繫，傳真已
        簽妥名之原證4、5號應收帳款承購同意書予上訴人。被
        上訴人亦陳稱伊以e-Finance登錄時，因系爭程式設計
        問題，系統無法完成單純應收帳款債權承購之申請手續
        ，而強迫性地要求須同時為融資之操作程序，故而中止
        操作程序等語（本審卷第26頁），是被上訴人未在網路
        完成系爭債權承購之申請即終止操作。
      4.按系爭承購契約書第1條應收帳款債權之買賣方式第1項
        約定「本契約有效期間內，甲方應交付或依乙方要求而
        交付丙方所有應收帳款資料予乙方」，第6項約定「甲
        方最遲應於乙方所買受應收帳款債權清償期至之十五日
        內，將讓與之應收帳款債權相關契約或證明文件，如發
        票影本或正本、丙方簽收單、確認之訂單等、各債權之
        擔保及從屬權利之證明文件及乙方要求之其他文件交付
        乙方,並應告知主張各個債權所必要之一切資訊，並填
        具應收帳款讓與明細表。甲方若未將前債權相關契約或
        證明文件交付乙方，乙方不負給付買賣價金責任，但經
        乙方書面同意書，不在此限。」，是依契約約定以文件
        向上訴人申請應收帳款債權承購時，應提出應收帳款讓
        與明細表，並檢附申請承購之特定債權相關交易文件，
        如發票、簽收單、訂單等供上訴人審核。原證4、5號應
        收帳款承購同意書依附註之文義，亦具申請書之性質，
        另證人陳維富亦證稱原證4、5號應收帳款承購同意書為
        無追索權應收帳款承購之申請文件等語（本院前審卷第
        255頁背面），惟被上訴人並未填具應收帳款讓與明細
        表，亦未一併提出符合契約約定之發票、簽收單、訂單
        ，自難認已完成契約須用之一定方式。
      5.雖被上訴人主張依系爭承購契約書前言可知，系爭債權
        承購契約之生效，最後程序為上訴人出具原證4、5號應
        收帳款承購同意書等語。查原證4、5號承購契約書前言
        固有「應於乙方確定承購內容並出具承購同意書後始成
        立」之文字，而原證4、5號雖名之為「應收帳款承購同
        意書」，但其附註二「本行對於各筆應收帳款承購之申
        請得依自己之判斷決定收買與否」字樣，可知該應收帳
        款承購同意書亦具申請書之性質；況該應收帳款承購同
        意書共2聯，第1聯由客戶收執，第2聯由銀行收執（原
        審卷第13至16頁），被上訴人亦自承2聯均交予上訴人
        （本審卷第68頁背面），顯見被上訴人於系爭應收帳款
        承購同意書第2聯上簽名用印後，即均回傳予上訴人，
        惟尚未自上訴人取得客戶收執聯，益徵其僅向上訴人申
        請承購系爭2筆債權，而被上訴人尚未承諾，故未執有
        客戶收執聯。
      6.被上訴人又主張依原證9號應收帳款融資－預約匯款檔
        帳務查詢結果，與原證4、5號應收帳款承購同意書所載
        金額相符，承購標的、金額、期間、收費標準已具體特
        定；再依原證10號外幣匯出匯款－單筆匯款明細查詢結
        果，應足認286,146.25元、48,425元之債權已確由上訴
        人予以承購，並擬以手續費內扣方式分別於2006年2月
        15日及27日匯至被上訴人備償專戶等語。惟依原證8號
        供應商融資系統操作手冊，供應商申請承購或融資前，
        需先查詢付款廠商名稱為查詢條件之預約匯款檔，後勾
        選欲申請應收帳款融資之帳款向上訴人確定送出，經上
        訴人審核後，供應商再第二次上網列印預約付款通知書
        、預支價金申請書，用印後向上訴人提出（原審卷第50
        至54頁），上訴人辯稱基於應收帳款債權承購交易危險
        特性，銀行必須審查債權是否確係存在，故供應商如非
        提出實體憑證，即須依上開操作手冊操作並列印書面提
        出，在伊決定是否同意承作應收帳款承購前，須由其網
        路銀行管理人員針對供應商所勾選應收帳款資料與買方
        所發送之「預約付款通知書」之內容，進行查核比對，
        以確保債權同一性等語（本院前審卷第310頁），是鑑
        於銀行承辦應收債權承購交易之高風險性，於傳統文件
        申請，供應商應提出相關交易資料，以供銀行查證交易
        之真實性，決定是否為承購，故以網路申請時，供應商
        於網路查詢預約匯款檔帳務查詢結果，勾選融資申請送
        出後，亦需待銀行審核債權是否存在後，供應商始能再
        次上網為後續步驟。然細繹原證9號應收帳款融資－預
        約匯款檔帳務查詢結果，即為原證8號供應商融資系統
        操作手冊中，查詢帳款及申請融資第4所顯示查詢帳款
        之畫面，顯見系爭債權未經被上訴人申請承購或融資與
        否，未經上訴人審查，更遑論已完成網路申請程序。至
        原證10號外幣匯出匯款－單筆匯款明細查詢結果，申請
        人名稱均為「CITRON ELECTRONIC CO」，即建訊公司，
        預定匯出日分別為2006年2月15日及27日，匯出金額為
        286,146.25元、48,425元，受款人銀行為上訴人，受款
        人帳號000000000000號，即被上訴人備償帳戶帳號（原
        審卷第56、57頁），則依此查詢結果，僅得知建訊公司
        預定於2006年2月15日及27日，分別匯款286,145.25元
        、48,425元，至被上訴人開設於上訴人銀行之帳戶，亦
        無從推認該2筆債權已由上訴人承購。故被上訴人以原
        證9號應收帳款融資－預約匯款檔帳務查詢結果，原證
        10號外幣匯出匯款－單筆匯款明細查詢結果，主張上訴
        人已承購系爭2筆債權，並無可取。
      7.再被上訴人所提原證17號陳維富94年11月3日電子郵件
        ，郵件下方系爭2筆應收帳款債權之融資狀態固記載融
        資狀態為「賣斷予大眾銀行」（原審卷第78頁），但證
        人陳維富否認系爭2筆應收帳款債權「賣斷予大眾銀行
        」之記載為其原始郵件之內容，並提出其列印之郵件內
        容附卷（本院前審卷第207、210、211頁），證人楊莉
        玫證稱「賣斷予大眾銀行」係伊加註，銀行出現之畫面
        為融資狀態未處理等語（本院前審卷第221頁背面），
        顯見「賣斷予大眾銀行」是證人楊莉玫依其主觀認知加
        註，並非事實，自難憑採。又證人陳維富上開電子郵件
        內容為「敝行正就供應商融資額度與漢華光電協商中，
        故目前暫無法承作供應商融資，敝行將儘速商討協議事
        項，期望能於最短時間內達成共識，不便之處，尚請海
        涵」等語，係表示因融資額度之故無法融資，既無額度
        無法融資，各別債權之承購或融資契約當無可能成立，
        被上訴人以陳維富未告以被上訴人「貴公司申請未獲通
        過」，即認上訴人同意承購系爭2筆債權，亦無可取。
      8.末被上訴人主張因上訴人e-Finance系統程式設計問題
        ，無法完成單純應收帳款債權承購之申請手續，伊只得
        放棄操作程序，上訴人電腦設計失當，應負完全責任，
        不得將未完成網路申請之過失課予被上訴人負擔等語。
        查就被上訴人質疑何以單純之債權承購不申請融資仍必
        須按照「供應商『融資』系統操作手冊」（原審卷第50
        頁）執行，陳維富答稱「系統設計就是這個樣子，系統
        設計不良是大眾銀行的事情」（本院前審卷第257頁背
        面）；而證人王曉月即上訴人網路銀行負責人員，亦證
        稱「為何網路這樣設計我不知道」等語（本院前審卷第
        258頁背面）。惟陳維富亦證稱楊莉玫打電話表示要作
        無追索權賣斷，請伊將申請文件給她，伊即將無追索權
        應收帳款承購同意書、應收帳款預支價金申請書交予楊
        莉玫，並要其上網點選融資確認明細。伊有告訴楊莉玫
        申請流程，鼎大（依證人楊莉玫證稱鼎大為建訊公司之
        母公司，本院前審卷第221頁）的供應商均對上訴人銀
        行提出訴訟，但僅被上訴人未完成轉讓程序，其他供應
        商均完成等語（本院前審卷第256、257頁），是於被上
        訴人網路操作出現障礙時，陳維富亦教導楊莉玫如何完
        成後續步驟，且其他供應商均完成應收帳款轉讓。縱認
        上訴人e-Finance系統程式設計問題，無法完成單純應
        收帳款債權承購之申請手續，但被上訴人既未依網路申
        請方式完成承購，復未依系爭承購契約書之約定，提出
        符合契約約定之應收帳款轉讓明細表、發票、簽收單、
        訂單，自難認已完成契約須用之一定方式，系爭2筆債
        權之承購契約尚未成立，上訴人不負給付買賣價金之責
        任。惟上訴人網路設計是否失當？被上訴人是否因而受
        有損害，則係另一問題，要難認定系爭2筆債權承購契
        約已成立，上訴人有給付系爭款項之義務。
      9.按契約當事人約定其契約須用一定方式者，在該方式未
        完成前，推定其契約不成立，民法第166條定有明文。
        被上訴人主張因建訊公司為上訴人往來已久之客戶，伊
        因上訴人之遊說將對建訊公司所生之應收帳款債權透過
        上訴人建置之網路系統讓售予上訴人，乃與上訴人進行
        應收帳款承購之協議，且依核貸協議書，兩造關於應收
        帳款買賣方式限使用網路ｅ化方式，應排除系爭承購契
        約第1條第6項約定等語。查上訴人94年6月14日之核貸
        通知書上雖有附註「限使用本行E-PAYMENT系統，利息
        、手續費預扣」，然被上訴人並未依網路申請方式完成
        承購，其未完成兩造約定契約須用之一定方式，亦未依
        系爭承購契約書第1條第6項約定之申請方式完成承購，
        復未依系爭承購契約書之約定，提出符合契約約定之應
        收帳款轉讓明細表、發票、簽收單、訂單，自難認已完
        成契約須用之一定方式，且兩造間相關契約，亦無網路
        申請與文件申請得併用之約定，被上訴人並未完成系爭
        2筆債權承購契約約定之方式，即依上開法條規定，2
        筆債權承購契約尚未成立，被上訴人主張已成立，即無
        可取。
九、綜上，被上訴人並未依兩造間之約定，完成系爭2筆債權承
    購契約約定之方式，2筆債權承購契約尚未成立，上訴人即
    無給付系爭款項之義務，被上訴人主張依系爭承購契約書之
    約定，上訴人應給付系爭應收帳款債權承購之買賣價金
    331,225.54元，即屬無據。至上訴人網路系統果如被上訴人
    所稱設計失當，致其無法於網路上完成應收帳款單純承購，
    則係另一問題，亦非被上訴人得主張依系爭承購契約書向上
    訴人請求系爭款項之依據。從而，被上訴人依系爭承購契約
    書第6條第2項約定，請求上訴人給付331,225.54元，及自起
    訴狀繕本送達翌日起至清償日止，按週年利率5％計算利息
    ，為無理由，不應准許。其假執行之聲請亦失所附麗，應併
    予駁回。原審判命上訴人給付被上訴人331,225.54元本息，
    並為假執行之宣告，自有未洽。上訴意旨指摘原判決不當，
    求予廢棄改判，為有理由。自應由本院予以廢棄改判，如主
    文第二項所示。
十、本件事實已臻明確，兩造其餘攻擊或防禦之方法，經核於判
    決結果無何影響，爰不一一論述，附此敘明。
十一、據上論結，本件上訴為有理由，依民事訴訟法第450條、
    第78條，判決如主文。
中    華    民    國    99    年    2     月    9     日
                    民事第三庭
                        審判長法  官  林敬修
                              法  官  張靜女
                              法  官  吳青蓉
正本係照原本作成。
如不服本判決，應於收受送達後20日內向本院提出上訴書狀，其
未表明上訴理由者，應於提出上訴後20日內向本院補提理由書狀
（均須按他造當事人之人數附繕本）上訴時應提出委任律師或具
有律師資格之人之委任狀；委任有律師資格者，另應附具律師資
格證書及釋明委任人與受任人有民事訴訟法第466條之1第1項但
書或第2項（詳附註）所定關係之釋明文書影本。
中    華    民    國    99    年    2     月    10    日
                              書記官  吳碧玲
附註：
民事訴訟法第466條之1（第1項、第2項）：
對於第二審判決上訴，上訴人應委任律師為訴訟代理人。但上訴
人或其他法定代理人具有律師資格者，不在此限。
上訴人之配偶、三親等內之血親、二親等內之姻親，或上訴人為
法人、中央或地方機關時，其所屬專任人員具有律師資格並經法
院認為適當者，亦得為第三審訴訟代理人。

司法院資訊處製作；財團法人民間司法改革基金會備份。
